臺灣高等法院刑事判決
109年度上訴字第2163號
上  訴  人  臺灣宜蘭地方檢察署檢察官
被      告  簡璿宸



            林家祥


            黃宇勝


上列上訴人因被告等妨害自由等案件，不服臺灣宜蘭地方法院10
8年度訴字第412號，中華民國109年5月11日第一審判決（起訴案
號：臺灣宜蘭地方檢察署108年度偵字第4592號），提起上訴，
本院判決如下： 
    主  文
原判決撤銷。
簡璿宸共同犯傷害罪，累犯，處有期徒刑陸月，如易科罰金，以
新臺幣壹仟元折算壹日。
林家祥、黃宇勝共同犯傷害罪，各處有期徒刑肆月，如易科罰金
，均以新臺幣壹仟元折算壹日。
    事  實
一、簡璿宸前曾犯有毀損、賭博、重利、恐嚇危害安全及公共危
    險罪，最近於民國106年間，犯不能安全駕駛罪，經臺灣宜
    蘭地方法院於106年2月9日以106年度交簡字第121號判決有
    期徒刑3月確定，於106年7月24日以易科罰金執行完畢。
二、簡璿宸（綽號「小明」）與張久男間有債務糾紛，簡璿宸因
    張久男否認債務，拒絕清償，竟不思依法訴訟等正途解決紛
    爭，為使張久男償還債務，竟夥同林家祥、黃宇勝共同基於
    剝奪他人行動自由及傷害之犯意聯絡，於民國108年7月8日
    下午4時許，由黃宇勝駕駛車號00-0000號自小客車，載簡璿
    宸、林家祥2人，一路尾隨迨行經宜蘭縣○○鄉○○路00號洗蔥
    棚前，見張久男所駕駛車號000-0000號自小客車停在該洗蔥
    棚前，即指示黃宇勝停車，由林家祥下車至洗蔥棚內確認後
    將張久男帶出，簡璿宸見狀立即下車，並要求張久男搭乘其
    車輛一同至不知情2人均認識友人綽號「貓仔聰」之楊文總
    位於宜蘭縣○○市○○○路00號住處談論債務，但為張久男拒絕
    ，林家祥即以手勾搭住張久男脖子上處施力方式，違反張久
    男之意願，強行將張久男拉帶至黃宇勝所駕車輛之後座處，
    黃宇勝即依簡璿宸指示，由簡璿宸駕駛張久男前開自小客車
    ，行駛在前方帶路方式至楊文總住處商討債務，以此方法，
    共同剝奪張久男之行動自由；至該處後，張久男表示沒有錢
    拒絕支付款項，簡璿宸即徒手拍打張久男頭部、臉部、身體
    等處，致張久男頭部鈍傷、上腹部挫傷等傷害。簡璿宸為順
    利協商，即聯繫不知上情且為2人均認識友人黃勢棠，楊文
    總聯繫林文舜到場，迄於該日19時至20時許 ，張久男為求
    順利離開即央求在場楊文總、林文舜、黃勢棠協助擔保，林
    文舜同意協助擔保20萬元債務，黃勢棠同意協助擔保10萬債
    務後，簡璿宸、林家祥、黃宇勝始同意接受而離開，張久男
    始得順利離開現場。
三、案經張久男訴請宜蘭縣政府警察局礁溪分局報請臺灣宜蘭地
    方檢察署檢察官偵查起訴。
    理  由
壹、程序部分：
一、審理範圍：
（一）按上訴得對於判決之一部為之；未聲明為一部者，視為全
      部上訴。對於判決之一部上訴者，其有關係之部分，視為
      亦已上訴，刑事訴訟法第348條定有明文。其中所謂「有
      關係之部分」，係指犯罪事實具實質上一罪或裁判上一罪
      關係者，依上訴不可分之原則，就其中一部上訴之效力及
      於全部而言。而起訴之犯罪事實，究屬為可分之併罰數罪
      ，抑為具單一性不可分關係之實質上或裁判上一罪，檢察
      官起訴書如有所主張，固足為法院審判之參考。然縱檢察
      官主張起訴事實屬實質上一罪或裁判上一罪關係之案件，
      經法院審理結果，認應屬併罰之關係時，或檢察官主張起
      訴事實屬數罪之關係，然法院審理結果，認應為實質上或
      裁判上一罪時，則為法院認事、用法職權之適法行使，並
      不受檢察官主張之拘束（最高法院108年度台上字第2567
      號判決意旨可參） 。
（二）本件檢察官起訴被告3人共犯刑法第302條第1項剝奪他人
      行動自由罪、同法第277條第1項傷害罪，及同法第305條
      恐嚇危害安全罪，並認被告3人所為係以一行為同時觸犯
      上開3罪，為想像競合犯，應從一重處斷，原審審理認不
      足以證明被告3人犯罪而均為無罪之諭知，上訴人臺灣宜
      蘭地方檢察署檢察官雖未就被告3人共犯傷害及恐嚇危害
      安全罪部分提起上訴，惟被告3人所涉犯裁判上一罪之傷
      害及恐嚇危害安全罪部分，均生上訴效力，本院應就全部
      起訴事實為審理及判決，合先敘明。　　
二、證據能力：
（一）本判決下述所引用供述證據，檢察官及被告簡璿宸、林家
      祥、黃宇勝（下稱被告3人，或逕稱各被告姓名）於本院
      準備程序中均表示無意見，即均未爭執證據能力（見本院
      卷第66至73頁），迄於本院言詞辯論終結前，亦未聲明異
      議，審酌該等供述證據製作時之情況，並無違法不當及證
      明力明顯過低之瑕疵，認以之作為證據為適當，依刑事訴
      訟法第159條之5之規定，認有證據能力。
（二）本判決下述所引用之非供述證據，與本案均有關連性，亦
      無證據證明係實施刑事訴訟程序之公務員以不法方式所取
      得，依刑事訴訟法第158條之4之解釋，均有證據能力。
貳、實體部分
一、認定事實所憑證據及理由：
（一）訊據被告3人固坦承有於上述日期，由被告黃宇勝駕車載
      簡璿宸、林家祥2人，在前述洗蔥棚見張久男人車在該處
      ，林家祥在洗蔥棚有勾著張久男脖子處，且由簡璿宸駕駛
      張久男之自小客車，黃宇勝駕駛車號00-0000號自小客車
      後座處載林家祥、張久男2人至楊文總住處，討論張久男
      與簡璿宸間債務問題，之後黃勢棠、林文舜2人先後均到
      場，黃勢棠、林文舜均同意為張久男擔保債務，黃勢棠同
      意擔保10萬元，林文舜同意擔保20萬元後，簡璿宸、林家
      祥、黃宇勝等人始離開楊文總住處等情不諱，但均否認涉
      犯刑法第302條剝奪他人行動自由罪及同法第277條第1項
      傷害罪。簡璿宸辯稱：張久男有欠我錢，當天由黃宇勝開
      車載我及林家祥去礁溪找朋友，結果在礁溪鄉小路上看到
      張久男的車子，所以就停車，我請張久男協同到他綽號「
      貓仔聰」朋友住處，我有經張久男同意，我是請張久男上
      車，現場沒有任何人毆打張久男，都是張久男自願前往，
      當天張久男就說心臟痛，但每次要跟他協調事情時，都說
      心臟痛，我沒有打張久男，也沒有恐嚇他，我懶得跟他講
      話云云。林家祥、黃宇勝2人均辯稱：當天由黃宇勝駕車
      載林家祥及簡璿宸至礁溪找朋友，回程時行經礁溪鄉四結
      路70號剛好遇到張久男，簡璿宸就要黃宇勝停車，簡璿宸
      就向張久男追討債務，是張久男要求我們載他至龍潭一處
      民宅，那裡有張久男與簡璿宸共同認識的朋友，所以要去
      那裡談債務問題，且張久男當時說心臟痛，要從洗蔥棚到
      馬路上，搭一片木板，林家祥才勾著張久男的脖子，避免
      張久男跌倒，且張久男拜託簡璿宸駕駛張久男開來的車子
      離開，當場沒有任何人毆打張久男，他自願和我們一起去
      云云。　　　
（二）經查：
   1、上開事實，業據證人即告訴人張久男、證人楊文總、黃勢
      棠、林文舜等人證述甚詳：
　 （1）證人張久男證稱：108年7月8日我到礁溪地區找朋友，
        於16時至17時許返家途中行經宜蘭縣○○鄉○○路00號前洗
        蔥棚，我因要上廁所所以停車進入該洗蔥棚內，被告3
        人在我後面不知道跟多久了，我停車後他們就跟上來，
        先是林家祥下車鎖住我的脖子，林家祥有跟我說叫我跟
        他走，綽號「小明」的簡璿宸也有下車，簡璿宸叫我上
        他們的車，我當時說心臟痛，我不要上他們車，簡璿宸
        就說我是假裝的，且當時我只有1個人，林家祥壓著我
        的脖子，我年紀75歲有反抗能力嗎，我只能跟他們走，
        林家祥一推我就被推上車，坐在車子後座處，林家祥坐
        我旁邊，簡璿宸開我的車在前面，將我帶到在宜蘭市○○
        ○路00號綽號「貓仔聰」楊文總住處，我跟簡璿宸都認
        識楊文總，但我事前並不知道要去楊文總住處，我也沒
        有同意去，是被告他們帶我去的，他們限制我自由4小
        時，要我交付30萬元，我當時表示沒有錢，簡璿宸有拍
        打我的頭、臉，當時楊文總在場，後來由楊文總通知林
        文舜，簡璿宸通知黃勢棠到場，我問簡璿宸可否分期給
        ，分10天給10萬元，一開始簡璿宸拒絕，但稱可以找人
        擔保，我就問在場林文舜、黃勢棠、楊文總等人是否可
        以幫我擔保，林文舜、黃勢棠就說可以幫忙，黃勢棠、
        林文舜2人經濟都不好，我不知他們為何會答應，簡璿
        宸在場就表示可以，才將我釋放。至於簡璿宸講我有欠
        他錢，這是11年前，簡璿宸開賭場，我有輸錢，至於實
        際輸多少錢我也不清楚，後來簡璿宸有強迫我簽一張面
        額190萬元的本票，簽完後我有先還40萬元給簡璿宸，
        之後又過幾個月，簡璿宸又找我還錢，說總共還70萬就
        好，我當時沒錢就不同意，到107年間仍一直向我討債
        ，我沒錢，當時同居人幫我還32萬元，簡璿宸當時還說
        這筆債務這樣就好等語（見警卷第12至13頁反面，偵查
        卷第23、37頁及反面，本院卷第104至108頁）。
　 （2）證人楊文總證述：於108年07月08日16至17時我人在位
        於宜蘭市○○○路00號住處，當天約16至17時許間，綽號
        「小明」男子及另外2名我不認識的男子將張久男帶至
        我住處，張久男與綽號「小明」男子討論債務問題，「
        小明」叫張久男先還部分30萬元或10萬元，張久男表示
        沒有錢，後來有聯絡黃勢棠、林文舜2人到場幫忙張久
        男作保，黃勢棠擔保10萬元，林文舜擔保20萬元後，被
        告3人才離開，之後約19至20時許，張久男才自己開車
        離開我的住處等語（見警卷第14至15頁反面）。
　 （3）證人黃勢棠陳稱：當天是我接到簡璿宸持門號00000000
        00號行動電話聯絡我，叫我到楊文總住處聽他跟別人講
        金錢糾紛的事，我跟簡璿宸認識比較久，與張久男也是
        朋友關係，我到該處後看到被告3人坐在該處，我只聽
        到他們金錢糾紛的事情，綽號叫「小明」的簡璿宸叫張
        久男先還他30萬元，張久男表示拿不出30萬元，就叫我
        幫他擔保10萬元，並另外叫林文順幫他擔保20萬元。我
        們口頭上都答應，並沒有簽署本票或任何書面資料給簡
        璿宸，之後被告3人先離開，我之後才離開，我到達楊
        文總住處大約待了1、2小時才離開等語（見原審卷第14
        7至150）。　　　
 　（4）證人林文舜亦陳：我於108年7月8日16時許，接到绰號
        叫「貓仔聰」的電話叫我去泡茶，我與綽號小明之簡璿
        宸及張久男均是朋友，我到現場後，有看到簡璿宸、張
        久男、屋主楊文總及黃勢棠（原名黃正義），另有2名
        我不認識男子共7人在場，我在現場有聽到金錢糾紛的
        事情，後來張久男有叫我幫他做擔保人，我同意幫張久
        男擔保20萬元，之後我就先離開現場，其他人如何離開
        我不清楚等語（見警卷第18至19頁）。
 　（5）由上開證人證述可知，簡璿宸與張久男間確有金錢糾紛
        事宜，事發當日張久男臨時前往礁溪尋找友人，之後欲
        返回羅東住處時，途中因內急而臨時停在前開洗蔥棚前
        小解，被告3人立即駕車到場，顯非簡璿宸與張久男事
        前約妥當日商議債務事宜，且張久男一再表示所欠簡璿
        債務為賭債，已經清償，則如何可能同意簡璿宸再行商
        議債務事宜，又張久男當日有自行駕車，若其同意與簡
        璿宸商議債務事宜，則當可自行駕駛其個人車輛，何需
        由簡璿宸駕駛張久男車輛，張久男反另搭乘黃宇勝、林
        家祥2人所駕駛車輛，而由簡璿宸駕駛張久男車輛，顯
        與常情不符，簡璿宸就其駕駛張久男車輛部分，先稱因
        張久男表示身體不適才幫忙駕車，但竟未立即帶簡璿宸
        就醫檢查究竟是否有心臟方面疾病，竟仍執意要求張久
        男討論債務，且簡璿宸於警、偵訊、原審及本院審判中
        一再稱張久男裝病，一遇到要討論債務就假裝心臟痛等
        語，可徵張久男認其與簡璿宸間之債務均已清償，既均
        清償何需再行討論，甚至另找友人出面協助協調、擔保
        ，被告3人所辯經張久男同意前往楊文總住處商議債務
        云云，顯與常情迥異，不足採信。另據證人楊文總、黃
        勢棠證述可知，當天由被告3人帶張久男至楊文總住處
        ，並非張久男先行聯繫託請楊文總協助協調債務而前往
        ，黃勢棠則是經簡璿宸電話聯繫前往楊文總住處，林文
        舜則為楊文總聯繫而前往，均非張久男聯繫到場協助協
        調債務甚明，至於楊文總所稱黃勢棠、林文舜2人均為
        張久男聯繫到場，顯與黃勢棠、林文舜2人證述不同，
        此部分證述，顯不可採，而不足為有利於被告3人之認
        定。是被告3人辯稱，至楊文總住處協調債務，經張久
        男同意而一同前往云云，顯為卸責之詞，不足採信。
 　2、復有洗蔥棚附近監視錄影光碟，經原審勘驗，呈：
　 （1）檔案名稱「LINE_MOVIE_0000000000000」監視器畫面：
        下所載時間均以監視器畫面內顯示為準（實際誤差約較
        實際時間快15分），畫面顯示時間為「2019/07/0816：
        42：16開始至2019/07/0816:43:56」，畫面無聲，內容
        為：
　　  ①16時42分16秒：
　　　　畫面開始，可見上方道路洗蔥棚旁停有一輛白色自小客
        車。
      ②16時42分20秒：
        身穿白色短袖上衣灰色長褲之人（下稱A，即張久男）
　　　　，自白色自小客車後方走進洗蔥棚。
      ③16時42分28秒：
        畫面右上方出現一銀色自小客車，車輛朝洗蔥棚方向 
        靠近。
      ④16時42分33秒：
        該銀色車輛停在白色車輛後方（銀車部分因拍攝角度遭
        電線杆擋住）。
      ⑤16時42分35秒：
        該銀色車輛後座側有一身著黑衣之男子（下稱B，即林
        家祥）先下車，走入洗蔥棚。
      ⑥16時42分45秒：
        前述進入洗蔥棚之張久男（A）、林家祥（B）2人一同
        自洗蔥棚內走出，此時銀色車輛副駕駛座側有另一名穿
        著黑衣之男子（下稱C，即簡璿宸），手朝張久男、林
        家祥所在方向伸出。
　　  ⑦16時42分46秒：
        此時，林家祥以其左手勾搭在張久男脖子部位。
      ⑧16時42分47秒：
        張久男有稍微停頓腳步，林家祥即以其搭在張久男脖子
        上之左手施力，將其拉往銀色車輛後方。
      ⑨16時42分51秒：
        簡璿宸持續朝銀色車後方伸手比劃。
      ⑩16時43分11秒：
        林家祥走至銀色車輛駕駛座後方，再走回副駕駛座側。
      ⑪16時43分18秒：
        簡璿宸伸手比劃後關上副駕駛座車門，朝白色車輛走去
        。
      ⑫16時43分26秒：
        （黃宇勝駕駛）銀色車輛駛離，簡璿宸開啟白色車輛駕
        駛座車門又關上。
      ⑬16時43分38秒：
        簡璿宸開啟白色車駕駛座車門，並與從後方接近而減速
        暫停，騎乘機車不明之人（下稱D）交談。
      ⑭16時43分42妙：
        該騎乘機車男子迴轉停頓後離開。
      ⑮16時43分50秒：
        簡璿宸進入白色自小客車駕駛座處。
      ⑯16時43分53秒：
        簡璿宸駕駛該白色自小客車駛離。
      ⑰上開監視器光碟內容，業經原審於109年2月6日準備程序
        期日勘驗甚詳，有勘驗筆錄在卷可憑（見原審卷第108
        至109頁），並有翻拍照片4張在卷可按（見警卷第28頁
        ，偵查卷第42至43頁）。林家祥稱：畫面中我是編號B
        之人，當時我最先下車，我有勾著張久男從駕駛座後座
        處上車等語，黃宇勝亦稱：當時我駕駛銀色小客車，到
        洗蔥棚時我坐在駕駛座處，沒有下車等語，簡璿宸亦稱
        ：畫面編號C的人是我，當時看到張久男正在小便，我
        知道張久男有心臟病，所以我跟林家祥說不能動到張久
        男，之前我跟張久男談話都會發生爭執，所以才帶他去
        楊文總家，我跟張久男討債討10年了，他每次都說心臟
        痛，我認為這是他一貫逃避招數。另外畫面中有一騎其
        機車男子（即D男）過來問我發生何事，我跟他說沒事
        ，只是協調一些事情，該男子就騎機車離開等語（見原
        審卷第109至110頁），是由上開監視影像畫面，足徵張
        久男所陳，其經過洗蔥棚因內急而臨時停車，甫進入洗
        蔥棚內尋找廁所小解，其車輛停車至被告3人駕車到場
        僅約8秒，可證張久男證述被告3人駕車一路尾隨其自小
        客車等情應屬實情；且林家祥進入洗蔥棚與張久男一同
        走出洗蔥棚，此刻並無攙扶或勾搭張久男肩膀處，而在
        簡璿宸下車後手指黃宇勝所駕車輛處時，林家祥始以左
        手搭住張久男肩膀脖子處，並可見張久男腳步、身體有
        停頓，顯不欲與之一同前往，經林家祥施力後，始將張
        久男帶上黃宇勝所駕車輛上，且上開過程經騎機車路人
        （即D男）目睹，認有被告3人形跡可疑、事有蹊蹺而上
        前詢問簡璿宸發生何事，均可徵張久男所稱其年紀大（
        張久男民國00年0月出生，事發當時已74歲），無力抵
        抗，對方一用力就被推上車之情確屬可信，且簡璿宸還
        特別交代、提醒林家祥因張久男有心臟疾病，不可以「
        動」到張久男，且一般遇有身體不適者，多以扶著對方
        手臂方式避免其腳步不穩跌倒，或以個人手臂讓對方扶
        、靠支撐方式始為一般攙扶行為，甚少見以單手勾住肩
        膀脖子處之方式作為攙扶行為，如此，反而增加被攙扶
        者身體負擔與重量，更無法使被攙扶者保持重心，被告
        3人辯稱林家祥當時勾住張久男肩膀、脖子處之舉動是
        為攙扶張久男云云，顯為事後卸責之詞，顯不足取。
　 （2）檔案名稱「000000000時，宜五線全景」路口監視器畫
        面，經原審勘驗，呈：
 　　 ①16時29分許：
  　    原行駛在白色車輛（簡璿宸駕駛張久男車輛）後方之銀
        色車輛（黃宇勝駕駛），向前與白色車輛呈現併排行駛
        之狀況，二車速度皆放慢。
　　    白色車輛向前行駛暫停於路邊，銀色車輛亦暫停於白色
        車輛後方，銀色車輛駕駛人（黃宇勝）下車，走至白色
        車輛駕駛座旁，與白色車輛駕駛人（簡璿宸）對話後黃
        宇勝即上車，二車接續於路口右轉駛離現場。
      ②以上監視器光碟內容，業經原審於109年2月6日當庭勘驗
        明確，有該日勘驗筆錄在卷可按（見原審卷第110頁）
        ，且有該監視器翻拍相片14張附卷可佐（見警卷第28頁
        反面至第31頁反面）。黃宇勝陳稱：當時我下車往前走
        與簡璿宸交談等語；簡璿宸陳稱：當時黃宇勝下車過來
        跟我交談，因為黃宇勝不知道楊文總住處要如何前往，
        要我帶路等語（見原審卷第110至111頁）。則果若經張
        久男提議至楊文總住處協調債務，則張久男本人在黃宇
        勝所駕駛車輛上，黃宇勝當可直接詢問張久男至楊文總
        住處路線，如何駕駛前往，何需如此周章，開一段路後
        ，與簡璿宸將所駕車輛均先停在路旁討論如何前往，再
        由簡璿宸駕車帶路前往，可徵被告3人辯稱前往楊文總
        處住協商債務經張久男同意云云，並不實在。並觀張久
        男為民國00年0月生，當時高齡74歲，身體健康狀況不
        佳，隻身一人，被告一行人共3人，顯有人數、體力上
        之優勢，僅由林家祥以左手勾住張久男肩膀脖子處稍施
        力，張久男即無法脫身或抵抗，而依被告3人要求上黃
        宇勝所駕車輛後座處，至楊文總住處商議債務，全程其
        行動自由已遭剝奪甚明。
   3、被告3人將張久男帶至楊文總住處，由簡璿宸出面向張久
      男索討債務，簡璿宸要求張久男支付30萬元款項，但為張
      久男拒絕，旋遭簡璿宸徒手拍打頭、臉、身體等處，致受
      有頭部鈍傷（鼻子處0.5×0.5公分之擦傷），上腹部挫傷
      （即腹部左側8×7公分發紅，右側11×9公分發紅）等傷害
      ，有礁溪杏和醫院108年7月9日出具診斷證明書，及杏和
      醫院於109年2月13日以杏醫字第1090013號函附張久男108
      年7月9日門診就診時間、就診病歷、及傷勢照片均附卷可
      佐（見警卷第20頁，原審卷第87至95頁），張久男雖於事
      發翌日7月9日15時許，始前往杏和醫院就診，然據上開證
      人證述可知，張久男於108年7月8日16時至17時許間被被
      告3人帶至楊文總住處，一直到該日19、20時許間，待被
      告3人先行離開後，張久男始駕車離開等經過，為證人張
      久男、楊文總、林文舜、黃勢棠等人證述明確，可認簡璿
      宸辯稱在現場時間僅有一下下，約1小時就離開云云，顯
      有避重就輕之情，不足採信。則張久男稱其於當日19、20
      時許離開後，因認已經晚上，而於第2天早上先至警局報
      警，依警察指示前往醫院驗傷，才至醫院掛號檢驗傷勢，
      並在驗傷後再返回警局製作筆錄等節，業據張久男供述甚
      詳，且有張久男於108年7月9日13時30分許至14時41分許
      在宜蘭縣政府警察局礁溪分局製作之調查筆錄、杏和醫院
      提出張久男掛號時間截圖均附卷可按，如前所述，可認張
      久男所稱當日其得順利離開時間已經晚間19、20時許，因
      此先行返家休息，翌日即7月9日才報警及驗傷等，與常情
      無違，時間上並無不合理拖延，且經醫師檢驗張久男頭、
      身體等部位，確有如張久男所稱遭簡璿宸拍打上開部位造
      成之發紅、挫傷等傷害，亦有前開診斷證明書可證。雖楊
      文總證稱簡璿宸3人帶張久男至其住處商討債務問題，現
      場沒有任何人毆打張久男等語（見警卷第14至15頁反面）
      ，然楊文總係經礁溪分局四城派出所通知到場說明有關張
      久男遭妨害自由、恐嚇取財及傷害案之案情，而本案事發
      地點即為楊文總住處，事發當時楊文總本人全程在場，因
      而合理懷疑楊文總教唆簡璿宸等人所為，致楊文總於該次
      警詢中即稱僅認識張久男，不認識綽號「小明」的簡璿宸
      ，不知簡璿宸3人為何要將張久男帶至其住處等語（見警
      卷第14至15頁），則楊文總既不認識簡璿宸3人，則其所
      陳並未與任何特定人約妥該日在其住處討論張久男債務事
      宜，突然見張久男被3名陌生男子帶入其住處討論債務事
      宜，竟毫無疑問，未趁機私下詢問張久男情況如何，是否
      需報警協助，即任令簡璿宸3人在其住處從16、17時許至
      晚間19、20時許，討論債務，需達3小時之時間，實有可
      疑，且該段期間楊文總是否均全程在場，亦有疑義，是楊
      文總此部分所述，顯為避嫌，而為避重就輕之詞，不足採
      信。另證人黃勢棠、林文舜2人均事後到場，並非全程在
      場，對於到場前簡璿宸向張久男索討債務過程，為張久男
      拒絕部分，顯然未見，是黃勢棠、林文舜2人所述未見任
      何人毆打張久男部分，亦不足為有利於被告3人之認定。
      至於張久男就其受傷經過，就被告3人由何人出手毆打、
      在何處毆打部分，陳述顯有不一情形，但張久男始終陳述
      ，簡璿宸在楊文總住處向其索討30萬元部分債務，為其拒
      絕時，簡璿宸即徒手打其頭、臉、身體等處等語均為一致
      （警卷第12頁反面，偵查卷第37頁），並經確認後，張久
      男陳稱被告3人中由簡璿宸動手打人，另外2位林家祥、黃
      宇勝並未動手打人，地點在楊文總住處，另在洗蔥棚、黃
      宇勝所駕駛車輛上，未遭毆打等情甚明（偵查卷第23頁，
      原審卷第109頁，本院卷第107、109頁），是張久男就傷
      害部分，雖有前開前後不一之情，但因張久男於本案事發
      當時為高齡74歲之老者，突然面臨遭被告3人壓制、控制
      行動自由，並遭毆打，承諾債務等長達約3小時之過程，
      身心受創，情緒上除畏懼外並甚為憤怒，因此對於當下突
      發之情，或有記憶錯誤，或未經思索誇大陳述，以致有前
      開不一情節，但因時間經過，情緒和緩、沉澱後詳細思考
      事情經過確認證述，並依卷內相關監視錄影勘驗筆錄、診
      斷證明書等記錄，以其所述簡璿宸在楊文總住處向其索討
      債務，因其拒絕而遭簡璿宸拍打頭部、身體等證述較可採
      信。被告3人否認傷害，均為卸責之詞，不足採信。　　
      　
　 4、此外，並有張久男提出收據、郵政跨行匯款申請書、被告
      提出本票1張（票號：CH000000號、面額：190萬元，發票
      人張久男，簽發日102年5月25日、到期日103年5月25日）
      ，犯嫌車輛行徑路線（從開蘭路往茭白二路）、張久男相
      片2張，車號00-0000號、000-0000號自小客車基本資料，
      及礁溪分局四城派出所108年11月18日警員游家榮職務報
      告1份均在卷可按（見警卷第21至24頁反面、32至34頁，
      偵查卷41頁）。
 　5、按共同正犯之數行為人，在合同意思範圍以內，各自分擔
      犯罪行為之一部，相互利用他人之行為，以達其犯罪目的
      者，即應對全部發生之結果，共同負責。共同正犯之成立
      ，祇須具有犯意之聯絡及行為之分擔，既不問犯罪動機起
      於何人，亦不必每一階段均有參與。其意思之聯絡不限於
      事前有協議，僅於行為當時有共同犯意之聯絡者，亦屬之
      。而表示之方法，不以明示通謀為必要，即相互間有默示
      之合致，亦無不可。且意思之聯絡，不以數人間直接發生
      者為限，即有間接之聯絡者，亦包括在內。本案債務糾紛
      雖存在簡璿宸與張久男間，但當日由黃宇勝駕車載簡璿宸
      、林家祥一路尾隨張久男所駕自小客車，並於行經上開洗
      蔥棚前，經簡璿宸指示停車，林家祥立即下車進入洗蔥棚
      確認為張久男，並將張久男帶出洗蔥棚，並依簡璿宸指示
      ，不顧張久男拒絕之意，將張久男強行帶入黃宇勝所駕駛
      車輛後座處，林家祥並坐在張久男旁邊，而無遲疑，黃宇
      勝全程目睹，並與簡璿宸確認前往目的地後，駕車載張久
      男至楊文總住處，讓簡璿宸在該處向張久男討債，徒手拍
      打張久男，林家祥、黃宇勝均在場全程陪同、目睹過程，
      且無任何反對之舉，復均未先行離開，迄於張久男拜託友
      人同意保證部分債務後，簡璿宸才同意接受而一同離開現
      場等節，可認被告3人均共同參與本案犯行，顯均以自己
      犯罪之意思，利用其他成員之行為，以共同達成犯罪之目
      的，縱令未下車，或未同車隨行，或僅在場未出手毆打，
      揆諸上開說明，被告3人均應就本件犯罪結果共同負責。
（三）綜上，本案事證明確，被告簡璿宸、林家祥、黃宇勝3人
      之犯行均堪認定。　
二、論罪：
（一）法律修正之說明：　　
    　被告3人行為後，刑法第302條第1項固於108年12月25日修
      正公布，同年月27日生效施行，惟僅調整罰金數額之規範
      方式（修正前條文定為「3百元」，並依刑法施行法第1條
      之1第2項前段提高30倍為9千元；修正後則逕定為「9千元
      」)，其犯罪構成要件及處罰內容實質上均無變動，不生
      新舊法比較適用問題，而應依一般法律適用原則，逕適用
      修正後之現行規定。
（二）又刑法第302條之妨害自由罪，係妨害他人自由之概括的
      規定，故行為人具有一定目的，以非法方法剝奪人之行動
      自由者，除法律別有處罰較重之規定(例如略誘及擄人勒
      贖等罪)，應適用各該規定處斷外，如以使人行無義務之
      事，或妨害人行使權利為目的，而其強暴、脅迫復已達於
      剝奪人行動自由之程度，即祇成立本罪，不應再依同法第
      304條論處，又刑法第302條第1項之以非法方法剝奪人之
      行動自由罪，屬繼續犯，倘於行為繼續中，所實行之非法
      方法即屬強暴之舉動，因此致被害人受輕微之傷，此等輕
      傷，可認為強暴之當然結果，應為該妨害自由罪所吸收，
      不另論罪；但若行為人係出於傷害之犯意所致者，則另論
      以同法第277條第1項之傷害罪，再依想像競合犯從一重處
      斷。查被告3人為順利向張久男索討債務，將其強押上車
      載至楊文總住處，在未商議妥債務前禁止張久男離開該處
      ，目的在使張久男交付，或承諾交付款項，之間因張久男
      拒絕承諾支付款項，而遭簡璿宸徒手拍打頭、臉部、身體
      等處，以致受有前述傷害，張久男為順利離開而託請友人
      出面擔保債務，經友人同意擔保後，被告3人同意接受後
      離去，張久男始能順利離開，遭控制行動自由時間已長達
      3至4小時，則被告3人所為，均係犯刑法第302條第1項之
      非法剝奪行動自由罪，及同法第277條第1項之傷害罪。
（三）本罪為繼續犯，張久男未回復自由以前，被告3人犯罪行
      為仍在繼續實施之中，故期間先後所為強押上車、載至楊
      文總住處索討債務等，僅論以1罪。
（四）刑法上一行為而觸犯數罪名之想像競合犯存在之目的，既
      在於避免對於同一不法要素予以過度評價，則其所謂「同
      一行為」，應兼指所實行者為完全或局部同一之行為而言
      。因此刑法修正刪除牽連犯之規定後，於修正前原認屬於
      方法目的或原因結果之不同犯罪，其間果有實行之行為完
      全或局部同一之情形，應得依想像競合犯論擬，最高法院
      102年度台上字第942號判決可資參照。被告3人為順利向
      張久男索討債務，而為剝奪張久男之行動自由，期間因張
      久男拒絕支付款項，而為傷害犯行，具有局部同一之情形
      而屬同一行為，則被告3人以一行為涉犯上開2罪，為想像
      競合犯，依刑法第55條規定從一重之傷害罪處斷。　
（五）被告3人就上開剝奪他人行動自由罪及傷害罪等犯行間，
      有犯意聯絡及行為分擔，均為共同正犯。　
（六）累犯加重部分：
　　　被告簡璿宸前曾於105年間犯有不能安全駕駛動力交通工
      具罪，經臺灣宜蘭地方法院於106年2月19日以106年交簡
      字第121號判決有期徒刑3月確定，於同年7月24日易科罰
      金執行完畢乙節，有本院被告前案紀錄表可按（見本院卷
      第38頁）。被告簡璿宸於有期徒刑執行完畢後5年內，故
      意再犯本案有期徒刑以上之罪，為累犯。又司法院釋字第
      775號解釋，依解釋文及理由之意旨，係指構成累犯者，
      不分情節，一律加重最低本刑，於不符合刑法第59條所定
      要件之情形下，致生行為人所受之刑罰超過其所應負擔罪
      責之個案，不符罪刑相當原則、比例原則。於此範圍內，
      在修正前，為避免發生上述罪刑不相當之情形，法院就該
      個案應裁量是否加重最低本刑。依此，該解釋係指個案應
      量處最低法定刑、又無法適用刑法第59條在內減輕規定之
      情形，法院應依此解釋意旨裁量不予加重最低本刑。本案
      依被告簡璿宸之累犯及犯罪情節，均無上開情事，所犯上
      開之罪，應依刑法第47條第1項規定加重其刑。　　　　
三、撤銷改判之理由：　　　
    原審未予詳查，而就被告3人均為無罪之判決，顯有未洽。
    檢察官執此指摘原判決不當，就被告3人共犯刑法第302條之
    剝奪他人行動自由罪部分提起上訴，為有理由，另被告3人
    並共犯傷害罪，與剝奪他人行動自由罪2罪間具有裁判上一
    罪之關係，亦屬上訴範圍，本院應一併審理，自應由本院將
    原判決撤銷改判。　　
四、量刑：　　　
    爰審酌被告簡璿宸認其與張久男間仍存有債權債務關係，而
    對張久男拒絕清償避不見面有所不滿，被告3人竟均不思以
    正當法律途徑解決爭議，竟共同對於時值高齡74餘歲之張久
    男以強押上車，強行載至共同友人楊文總住處方式剝奪張久
    男之行動自由，並見張久男拒絕支付款項，由簡璿宸以徒手
    拍打頭、臉、身體等方式傷害張久男，再聯繫雙方友人出面
    ，使張久男因而同意還款，並託請友人協助擔保債務，以遂
    其討債目的等所為，毫無法治觀念，所為不僅破壞社會秩序
    ，並嚴重侵害張久男人身自由、身心健康等法益，不容輕縱
    ，並考量被告3人犯罪動機、目的、手段、各別參與程度、
    分工情形、及被告3人犯後均否認犯行，迄今均未與張久男
    達成和解協議，賠償張久男損失，兼衡被告3人所陳之智識
    程度、家庭經濟、生活狀況等一切情狀，分別量處如主文第
    二、三項所示之刑。
五、不另為無罪諭知部分（被告3人共犯刑法第305條恐嚇危害安
    全罪部分）：
（一）公訴意旨另以：被告簡璿宸、林家祥、黃宇勝至楊文總位
      於宜蘭縣○○市○○○路00號住處後，與張久男商討償還債務
      ，簡璿宸同時向張久男恫稱：「要將你埋起來」等語，嗣
      因張久男無法償還，遂由張久男請求後來到場不知情之黃
      勢棠、林文舜分別為張久男各擔保各10萬元、20萬元之債
      務後，簡璿宸、林家祥、黃宇勝始離去現場，亦涉犯刑法
      第305條恐嚇危害安全罪嫌等語。
（二）按犯罪事實應依證據認定之，無證據不得認定犯罪事實。
      又不能證明被告犯罪者，應諭知無罪之判決。刑事訴訟法
      第154條第2項、第301條第1項分別定有明文。告訴人之告
      訴，係以使被告受刑事訴追為目的，是其陳述是否與事實
      相符，仍應調查其他證據以資審認。苟其所為攻擊之詞，
      尚有瑕疵，則在此瑕疵未予究明以前，即不能遽採為斷罪
      之基礎，有最高法院69年度台上字第1531號判決意旨可參
      。
（三）公訴意旨認被告3人在楊文總住處商討償還債務時，由簡
      璿宸出言恫嚇張久男部分，係共犯刑法第305條之罪嫌，
      無非係以證人即告訴人張久男於警、偵訊之指述為主要論
      據。 　　
（四）張久男雖指訴：被告3人要我交付30萬元，我當時表示沒
      有錢，綽號小明的簡璿宸就毆打我，並稱「洞已經挖好，
      要將我埋起來」，當時屋主楊文總在場等語；並稱：楊文
      總叫黃勢棠、林文舜去他家，他們都是同謀的，有人扮白
      臉有人扮黑臉，簡璿宸說要把我埋掉，楊文總、黃勢棠、
      林文舜都說不要，都說要幫我擔保，事實上是要叫我拿錢
      出來等語；及於本院審理中證稱：到楊文總住處，簡璿宸
      用手從我臉部一直打，說沒有錢拿出來，就要挖洞讓我跳
      進去，要把我埋起來等語（警卷第12頁反面。偵查卷第23
      、第37頁反面頁，本院卷第107頁）。惟經被告3人否認，
      並辯稱現場並無人出言恐嚇張久男等語。簡璿宸辯稱：張
      久男提議到楊文總住處討論債務，楊文總打電話給黃勢棠
      、林文舜過來現場協調債務，我沒有恐嚇張久男，因為我
      懶得跟他講話云云。林家祥、黃宇勝均辯稱：我們2人在
      現旁邊沙發那裡聊天，簡璿宸與張久男談債務事情，從頭
      到尾沒有任何人說「洞已經挖好，要把你埋起來」等恐嚇
      的話。
　　　當時在場證人楊文總、黃勢棠、林文舜等人均稱並未聽見
      被告3人有何人出言恫嚇要將張久男埋起來的話等語。此
      外，亦未提出相關當日現場錄音錄影等資料為證，則張久
      男指述遭被告3人出言恫嚇等指述，是否與事實相符，仍
      應調查其他證據以資審認，所為片面指訴，憑信性不足，
      欠缺補強證據。
（五）此外，起訴書所載證據清單7、8部分為礁溪杏和醫院診斷
      證明書及現場監視錄影器檔案及路口監視錄影器檔案擷取
      翻拍照片等，或僅為證明被告3人傷害張久男部分之證據
      ，或為到達楊文總住處前之錄影資料，均不足以證明上開
      公訴意旨所指被告3人有為前述恐嚇犯行。
（六）綜上，就上開公訴意旨所指被告3人共犯刑法第305條犯行
      部分，顯乏其據。是公訴意旨所指被告3人共犯恐嚇危害
      安全罪部分，尚難使一般人對告訴人指述無合理之懷疑存
      在，而得確信其為真實，不足以證明被告3人確有該部分
      犯行，又查無其他積極證據足資認定，自屬不能證明，原
      應為無罪之諭知，惟公訴意旨認此部分與前開有罪部分，
      有想像競合犯之裁判上一罪之關係，爰不另為無罪之諭知
      。
據上論斷，應依刑事訴訟法第369條第1項前段、第364條、第299
第1項前段。
本案經檢察官陳怡龍提起公訴，檢察官周建興提起上訴，檢察官
戴文亮到庭執行職務。
中　　華　　民　　國　　109 　年　　10　　月　　8 　　日
                  刑事第十四庭  審判長法　官  黃斯偉
                                      法　官  許泰誠
                                      法　官  程克琳
以上正本證明與原本無異。
如不服本判決，應於收受送達後20日內向本院提出上訴書狀，其
未敘述上訴之理由者並得於提起上訴後20日內向本院補提理由書
（均須按他造當事人之人數附繕本）「切勿逕送上級法院」。
                                      書記官  劉靜慧
中　　華　　民　　國　　109 　年　　10　　月　　12　　日
附錄本案論罪科刑法條全文：
中華民國刑法第277條
傷害人之身體或健康者，處5年以下有期徒刑、拘役或50萬元以
下罰金。
犯前項之罪，因而致人於死者，處無期徒刑或7年以上有期徒刑
；致重傷者，處3年以上10年以下有期徒刑。
中華民國刑法第302條：
私行拘禁或以其他非法方法，剝奪人之行動自由者，處5年以下
有期徒刑、拘役或9千元以下罰金。
因而致人於死者，處無期徒刑或7年以上有期徒刑；致重傷者，
處3年以上10年以下有期徒刑。
第1項之未遂犯罰之。